【裁判字號】    91,簡上,260
【裁判日期】    920128
【裁判案由】    侵權行為損害賠償
【裁判全文】
臺灣板橋地方法院民事判決  九十一年度簡上字二六○號
    上  訴  人  池金龍原名：.
    被上 訴 人  乙○○
右當事人間請求侵權行為損害賠償事件，上訴人對於中華民國九十一年五月二十四日
本院板橋簡易庭九十一年度板簡字第七七六號第一審判決提起上訴，本院判決如左：
    主      文
上訴駁回。
第二審訴訟費用由上訴人負擔。
    事      實
甲、上訴人方面：
一、聲明：
  （一）原判決廢棄。
  （二）被上訴人在第一審之訴駁回。
二、陳述：除與原判決記載相同者，茲引用之外，補稱：上訴人雖曾於民國九十年八
          時二十分許，駕駛車號Ｈ三─九七六號營業小客車，在台北縣五股鄉○○
          路一○一號前，拾獲被上訴人所遺失之黑色皮包一只，但隨即將之拋向車
          外之路旁婦人，而且當時恰巧有他人攔車，故未及將該只皮包送交派出所
          ，上訴人之前也曾拾獲客人的錢而送至警察廣播電台招領，上訴人絕無侵
          占被上訴人之皮包。再者，該只皮包內是否真如被上訴人所稱裝有新台幣
          （下同）十萬五千元、數目不詳之零錢若干、萬通銀行及富邦銀行信用卡
          各乙張、提款卡二張、國民身分證、駕駛執照各乙張、台灣銀行存款薄乙
          本、萬通銀行帳單及戶籍謄本等物，未見被上訴人提出任何事證以證其說
          。是上訴人既無侵占被上訴人所有之該只皮包，被上訴人復未能證明其受
          有何等損失，故被上訴人請求上訴人應負侵權行為之損害賠償責任等語，
          洵屬無據。
乙、被上訴人方面：
一、聲明：請求駁回上訴。
二、陳述：除與原判決記載相同者，茲引用之外，補稱：上訴人確有侵占被上訴人的
          皮包，皮包內確實有上開金錢。被上訴人與上訴人素昧平生，實無誣陷之
          理由。且上訴人係由對面車道迴轉到裏面死巷拾撿的，此有樓下幼稚園老
          師可以證明，而且上訴人並未將該只皮包丟出車外。上訴人侵占被上訴人
          的錢，自應負賠償責任，其上訴並無理由。
丙、本院依職權向臺灣板橋地方法院檢察署調閱本院九十一年度易字第二○二號侵占
    案件刑事全卷。
    理      由
一、本件被上訴人起訴主張：上訴人係營業小客車司機，其於九十年八時二十分許，
    駕駛車號Ｈ三─九七六號營業小客車，在台北縣五股鄉○○路一○一號前，拾獲
    被上訴人所遺失之黑色皮包一只（內有十萬五千元、數目不詳之零錢若干、萬通
    銀行及富邦銀行信用卡各一張、提款卡二張、國民身分證、駕駛執照各一張、台
    灣銀行存款簿一本、萬通銀行帳單及戶籍謄本等物），上訴人竟意圖為自己不法
    之所有，將之侵占入己，爰依侵權行為損害賠償之法律關係，訴請上訴人給付十
    萬元五千元，及自訴狀繕本送達翌日起至清償日止，按週年利率百分之五計算之
    利息等語。上訴人則以：伊雖有於該時地拾獲被上訴人所遺失之黑色皮包，但隨
    即丟出車外，並未侵占，且該皮包是否裝有被上訴人所稱之財物，被上訴人應舉
    證證明等語，資為抗辯。
二、被上訴人主張上訴人於九十年八時二十分許，駕駛車號Ｈ三─九七六號營業小客
    車，在台北縣五股鄉○○路一○一號前，拾獲被上訴人所遺失之皮包一節，為上
    訴人所不否認，並於刑事訴訟程序中，經證人劉子綺於臺北縣政府警察局蘆洲分
    局五股派出所由司法警察訊問時及檢察官偵查中到庭證述屬實，此有附於臺灣板
    橋地方法院檢察署九十年度偵字第一九八一七號偵查卷宗內之警訊筆錄、偵查訊
    問筆錄可參（偵查卷第七頁以下、第二二頁以下），雖上訴人復抗辯稱伊因當時
    有其他客人攔車欲前往他處，未及將拾獲之皮包送交警察機關處理，乃隨即將該
    皮包丟出車外給一名站立於路邊之婦人，伊並無侵占之行為等語。然查，依據前
    述證人劉子綺於刑事程序中所為證詞所述，上訴人乃係從對面開過來撿起被上訴
    人之皮包，該證人雖上前告知該只皮包可能是學生家長所有，但上訴人卻向其表
    示該只皮包是一個機車騎士所掉落的，隨即關上車門離去，而上訴人先於司法警
    察調查時陳稱伊係將該只皮包丟給路旁之婦人，後又於偵訊時稱該只皮包係前面
    機車騎士所掉落（見偵查卷第三及二十一頁反面）等語，若如上訴人所稱，其目
    睹該只皮包係前方機車騎士所掉落，卻何以丟給顯然與其自身所見之不相符合之
    失主即該站立於路邊之婦人？其此部分抗辯已與常情不符；再者，據證人劉子綺
    所述，上訴人乃自對面車道轉過來撿拾被上訴人掉落之皮包，以駕駛汽車而能察
    覺車道路面有不甚起眼之皮包掉落，當不能再諉為誤認而將該皮包係機車騎士所
    掉落者，且於當時有在場目擊之證人劉子綺上前查問，上訴人仍與該證人劉子綺
    爭辯，可見上訴人實有遮掩事實之意思，雖上訴人於本院審理時陳稱，之前曾將
    客人乘車時遺落之財物送交警察廣播電台等相關單位招領，是上訴人對如何處理
    他人遺失財物等事宜並不陌生，縱依上訴人所言，因當時欲搭載其他客人前往台
    北市，而無法即時將拾獲之物品送往該轄區警察機關處理，然亦可抽空將該拾獲
    物送交其所知之可代為處理拾獲遺失物之單位，例如其所稱之警察廣播電台處理
    ，然上訴人卻將所拾獲之物品任意拋出車外或交予與其認知顯然不同之失主，其
    此部分抗辯顯然違背常情，尚難採信。準此，上訴人既將被上訴人所有之皮包拾
    獲後侵占入己，自應負侵權行為之損害賠償責任，而關於上訴人所涉侵占罪名之
    刑事責任部分，亦經本院刑事庭於九十一年二月八日判處上訴人罰金銀元五千元
    確定，並已經移送檢察官執行完畢，此經本院調閱前揭刑事卷宗核閱屬實，並有
    該刑事判決一件在卷可稽。另面言之，縱使如上訴人所抗辯之情節，上訴人於拾
    獲被上訴人所有之皮包後，即刻將皮包丟出車外，惟民法第八百零三條明文規定
    ：「拾得遺失物者，應通知其所有人。不知所有人，或所有人所在不明者，應為
    招領之揭示，或報告警署或自治機關，報告時，應將其物一併交存。」，該法條
    之規定為保護遺失物之所有人得以追索其遺失物所設，上訴人若不自對面車道迴
    車撿拾被上訴人所遺落之皮包，並不負此一法律上責任，然其自己決定將該皮包
    撿拾起來，即應依法負擔前述法律責任，惟上訴人並未依法定程序處理其所拾獲
    之他人遺失物，而於明知該只皮包為他人遺失物之情形下，仍悖於上揭法條規定
    ，於撿拾之後，隨意丟向身分不明之路旁婦人，業已違反該條保護他人之法律而
    致被上訴人受有損害，是上訴人仍應負侵權行為之損害賠償責任，亦無疑義。至
    該只皮包是否如被上訴人所主張內有十萬五千元一節，經查被上訴人所有之皮包
    ，依被上訴人之主張，係黑色長形隨身攜帶之中小型皮包，核與證人劉子綺於刑
    事程序中所稱外觀相符，被上訴人與上訴人之前並不相識，且又無嫌隙，當無隨
    口虛報損失以圖誣陷訛詐上訴人之必要，再者，被上訴人於掉落該只皮包請求警
    察處理後，均一再主張該皮包內確裝有十萬五千元、數目不詳之零錢若干、萬通
    銀行及富邦銀行信用卡各一張、提款卡二張、國民身分證、駕駛執照各一張、台
    灣銀行存款簿一本、萬通銀行帳單及戶籍謄本等物，其言前後相符，並無任意擴
    大其損害之情形，再參照本院刑事庭調查證據所得，堪認為被上訴人稱該只皮包
    內有十萬五千元財物之主張，應為與事實而得以採信。
三、綜上所述，被上訴人主張上訴人應依侵權行為之法律關係，請求上訴人給付十萬
    元五千元，及自起訴狀繕本送達翌日即九十一年二月二十八日起至清償日止，按
    週年利率百分之五計算之利息，為有理由，應予准許。原審所為上訴人敗訴之判
    決，經核並無不合，上訴意旨仍執前詞指摘原判決不當，求為廢棄改判，為無理
    由，應予駁回。
四、本件事證已臻明確，兩造其餘主張及攻擊防禦方法與證據，經本院斟酌後，與本
    件判決結果已不生影響，故不一一論列，附此敘明。
五、據上論結，本件上訴為無理由，依民事訴訟法第四百三十六條之一第三項、第四
    百四十九條第一項、第七十八條，判決如主文。
中      華      民      國    九十二    年      一      月    二十八    日
                              臺灣板橋地方法院民事第一庭
~B審判長法  官  許  瑞  助
~B      法  官  周  舒  雁
~B      法  官  許  瑞  東
右正本證明與原本無異
本判決不得上訴
中      華      民      國    九十二    年      一      月    二十八    日
~B      法院書記官  陳淑芳


司法院資訊處製作；財團法人民間司法改革基金會備份。
